【裁判字號】    98,抗,431
【裁判日期】    980407
【裁判案由】    債務人異議之訴
【裁判全文】
臺灣高等法院民事裁定                   98年度抗字第431號
抗  告  人  甲○○
            丙○○
相  對  人  臺北縣淡水鎮農會
法定代理人  乙○○
上列當事人間債務人異議之訴事件，抗告人對於中華民國97年12
月31日臺灣士林地方法院97年度重訴字第439號裁定提起抗告，
本院裁定如下：
    主  文
原裁定廢棄，發回臺灣士林地方法院。
    理  由
一、按依民事訴訟法第109條之1規定，駁回訴訟救助聲請之裁定
    確定前，第一審法院不得以原告未繳納裁判費為由駁回其訴
    。又依同法第136條第1項前段規定，送達於應受送達人之住
    居所、事務所或營業所行之；同法第138條第1項規定：送達
    不能依前二條規定為之者，得將文書寄存送達地之自治或警
    察機關，並作送達通知書兩份，一份黏貼於應受送達人住居
    所、事務所、營業所或其就業處所門首，另一份置於該送達
    處所信箱或其他適當位置，以為送達。所謂送達地之自治或
    警察機關，法文未定其範圍，惟為送達人領取便利計，解釋
    上所謂警察機關，應以管轄鄉、鎮（市）、區行政轄區之警
    察機關為限，凡警察分局、分駐所或派出所均屬之。送達人
    寄存文書時，以選擇與送達處所較近之自治或警察機關為宜
    （最高法院86年度台抗字第515號裁定意旨參照）。
二、經查原裁定關於對抗告人甲○○所為送達，係按抗告人甲○
    ○在起訴狀上記載之住所臺北縣淡水鎮○○○路151號18樓
    為之，而於民國（下同）98年1月10日寄存送達在臺北縣政
    府警察局樹林分局柑園派出所，有送達證書附卷可參（見原
    法院重訴字第439號卷89頁）；惟臺北縣政府警察局樹林分
    局柑園派出所並非抗告人甲○○上開住所地轄區之警察機關
    ，依前開說明，該寄存送達於法不合不生送達之效力。又查
    抗告人甲○○係於98年2月7日始向柑園派出所具領原裁定（
    見本院卷18頁），其於98年2月12日對原裁定提起抗告，未
    逾法定抗告期間，應認抗告人甲○○提起本件抗告為合法。
    合先敘明。
三、抗告意旨略以：抗告人於提起本件債務人異議之訴之同時已
    聲請訴訟救助，該聲請訴訟救助事件現仍繫屬在最高法院審
    理中，原裁定以抗告人未繳納訴訟費用為由裁定駁回抗告人
    之訴，有違民事訴訟法第109條之1規定。又抗告人丙○○嗣
    遷移住所至臺北市○○路68號9樓，原法院未命抗告人丙○
    ○補正即遽而駁回抗告人丙○○所為起訴，有違民事訴訟法
    第244條、第249條第1項規定等語。
四、經查抗告人於提起本件債務人異議之訴同時聲請訴訟救助（
    見原法院卷5頁），彼等未繳納裁判費，未能認係起訴程式
    欠缺。又查抗告人聲請訴訟救助，雖經原法院以97年度救字
    第29號裁定駁回聲請，經抗告人提起抗告，並經本院以97年
    度抗字第1306號裁定駁回彼等之抗告，惟抗告人已向最高法
    院提起再抗告，有抗告人提出本院98年2月2日院通民直97抗
    1306字第0980000634號函可憑（見本院卷13頁），抗告人聲
    請訴訟救助之裁定尚未確定，原法院未經查明抗告人聲請訴
    訟救助之裁定已否確定，即逕裁定駁回抗告人之訴，尚有未
    洽。
五、又查抗告人提起本件債務人異議之訴未據繳納裁判費，經原
    法院以97年度補字第189號裁定命抗告人於裁定送達後7日內
    補繳第一審裁判費（見原法院卷69頁），該裁定關於對抗告
    人丙○○所為送達，係按抗告人丙○○在起訴狀上記載之住
    所臺北縣淡水鎮○○路175號（見原法院卷5頁）送達，因查
    無其人而無法送達（見原法院卷73頁），原法院即以抗告人
    丙○○未據於起訴狀上載明其本人之真正住所或居所，致無
    法送達訴訟文書，起訴程式欠缺無從補正而裁定駁回其訴（
    見原法院卷85頁）；又該裁定經按上址送達查無此人後，原
    法院依職權對抗告人丙○○為公示送達（見同卷85-88、90
    頁）。惟查抗告人丙○○於法定期間對原裁定提起抗告，陳
    報其已遷移住所至臺北市○○路68號9樓，並提出戶籍謄本
    為證（見本院卷14頁），應認抗告人丙○○已補正其住居所
    ，其起訴程式之欠缺已經補正。
六、依上所述，原法院裁定駁回抗告人之訴，尚有未合。抗告意
    旨指摘原裁定不當，聲明廢棄，為有理由；爰廢棄原法院所
    為駁回抗告人之訴之裁定，發回原法院更為適當之處置。
七、據上論結，本件抗告為有理由，依民事訴訟法第492條，裁
    定如主文。
中    華    民    國    98    年    4     月    7     日
                  民事第八庭
                        審判長法  官  劉勝吉
                              法  官  滕允潔
                              法  官  鄭威莉
正本係照原本作成。
如不服本裁定，應於收受送達後10日內向本院提出抗告狀，並應
繳納抗告費新台幣1,000元。
中    華    民    國    98    年    4     月    7     日
                              書記官  李垂福


司法院資訊處製作；財團法人民間司法改革基金會備份。
